【裁判字號】    95,訴,103
【裁判日期】    950718
【裁判案由】    侵權行為損害賠償
【裁判全文】
臺灣臺南地方法院民事判決               95年度訴字第103號
原      告  乙○○
兼上一人之
訴訟代理人  丙○○○○○○○○.
被      告  甲○○
                      （現於台灣屏東監獄執行中）
上列當事人間請求侵權行為損害賠償事件，經本院於民國94年7
月4日言詞辯論終結，判決如下：
     主      文
被告應給付原告新台幣陸拾參萬玖仟零貳拾壹元及自民國九十四
年十一月三十日起至清償日止，按週年利率百分之五計算之利息
。
原告其餘之訴駁回。
訴訟費用由被告負擔二分之一，餘由原告負擔。
    事實及理由
甲、程序方面：
一、本件被告甲○○未於言詞辯論期日到場，核無民事訴訟法第
    386 條各款所列情形，爰依原告聲請，由其一造辯論而為判
    決。
二、按刑事法院依刑事訴訟法第504條第1項以裁定將附帶民事訴
    訟移送同院民事庭，依同條第2項規定，固應免納裁判費。
    然所應免納裁判費之範圍，以移送前之附帶民事訴訟為限，
    一經移送同院民事庭，即應適用民事訴訟法之規定。如原告
    於移送民事庭後，為訴之變更、追加或擴張應受判決事項之
    聲明，超過移送前所請求之範圍者，就超過移送前所請求之
    範圍部分，仍有繳納裁判費之義務，最高法院76年台上字第
    781號著有判例可資參照。又按訴狀送達後，原告不得將原
    訴變更或追加他訴。但有不甚礙被告之防禦及訴訟之終結者
    ，不在此限，民事訴訟法第255條第1項第7款定有明文。查
    ，被告向綽號「老三」之第三人購買原告乙○○所有之失竊
    車牌號碼5688─JV號BMW自小客車（下稱系爭車輛），並以
    之向原告恐嚇取財一事，業經臺灣臺南地方法院檢察署以94
    年度偵字第6696號偵查起訴，並經本院以94年度易字第914
    號恐嚇取財等事件審理中，上開刑事案件雖未就被告是否有
    竊取原告賴清華所經營欣台汽車修配廠遭竊之V70汽車診斷
    儀器乙台、測試儀器GTI及配件部分予以偵查起訴，業經本
    院依職權調閱上開刑事卷宗，查閱無訛，惟原告賴清華已於
    本院95年3月14日第一次審理時陳稱被告應一併就竊取之V70
    汽車診斷儀器乙台、測試儀器GTI及配件部分負損害賠償責
    任（見本院卷第28頁），並就該追加之請求，已繳納裁判費
    ，依照首開規定，本院自得就原告賴清華請求被告應就失竊
    之V70汽車診斷儀器乙台、測試儀器GTI及配件部分是否應負
    損害賠償責任一事，予以審理，合先敘明。
三、再按被告不抗辯法院無管轄權，而為本案之言詞辯論者，以
    其法院為有管轄權之法院，民事訴訟法第25條定有明文。查
    ，被告雖設籍於臺東縣臺東市，且原告所主張之侵權行為事
    實發生地在台中市，然被告於本院95年3月14日言詞辯論期
    日到庭應訊時，並未抗辯本院無管轄權，且已聲明：「原告
    之訴駁回」，且為本案言詞辯論，有是日之言詞辯論筆錄附
    卷可稽（見本院卷第27頁），依照前開規定，自應認本院為
    有管轄權之法院。
乙、實體方面：
一、本件原告起訴主張：
（一）緣被告甲○○基於概括犯意，明知綽號「老三」所持有之
      系爭車輛係屬竊自原告乙○○之贓車，竟以新台幣（下同
      ）10萬元之低價購得，並將之改懸掛偽造號碼2C─2578號
      之車牌，旋於民國（下同）94年5月19日上午2時10分許，
      與知情之第三人楊慶聖共謀恐嚇取財，由楊慶聖以電話告
      知原告賴清華（實際上車主為賴清華之妻即原告乙○○，
      但被告係向賴君恐嚇），須付20萬元，即可將該車暨原告
      賴清華所經營欣台汽車修配廠已遭竊之V70汽車診斷儀器
      乙台、測試儀器GTI及配件返還，否則無法取回車子及該
      等儀器等語，嗣經台南縣警察局歸仁分局偵辦，由臺灣臺
      南地方法院檢察署以94年度偵字第6696號偵查起訴。
（二）系爭車輛固經警察機關查獲返還，惟該車卻已遭嚴重破壞
      ，經原告乙○○送修配廠估價，共需花費新台幣（下同）
      238,018元，另原告丙○○○○○○○○○○所遭竊之V70
      汽診斷儀器乙台、測試儀器GTI及配件並未獲返還，故原
      告丙○○○○○○○○○○仍受有共計98萬元之損害，為
      此，爰依民法第956條、第185條之規定，請求被告應負損
      害賠償責任。
（三）聲明：被告應連帶給付原告乙○○238,018元，被告應連
      帶給付原告賴清華98萬元，及均自起訴狀繕本送達之翌日
      起，至清償日止，按年息百分之五計算之利息。
二、被告方面：被告雖未於最後言詞辯論期日到場，惟據以前到
    庭陳述稱：
（一）系爭車輛伊向綽號「老三」之第三人買來時，現況與為警
      查獲時一樣，並沒有毀損該車輛，且車上亦無原告所稱
      V70汽診斷儀器乙台、測試儀器GTI及配件等物品，至於打
      電話向原告賴清華恐嚇取財時，雖稱車上有V70汽診斷儀
      器乙台、測試儀器GTI及配件等物品云云，目的係要騙原
      告給錢。又於檢察官偵查時雖亦稱系爭車輛上有原告所指
      之上開物品，但目的是為了讓檢察官能同意交保，才謊稱
      儀器是伊拿走的。
（二）至於綽號「老三」之真實姓名，伊並不知情，伊均以撥打
      手機之方式與之聯絡，手機號碼留存在手機裡，但手機目
      前遭仁德派出所扣押中，目前無能力賠償原告損害。
（三）聲明：原告之訴駁回。
三、本院得心證之理由：
（一）原告乙○○之請求部分：
   1、原告乙○○主張其所有失竊之系爭車輛，係被告向綽號「
      老三」之第三人購買取得，為被告所不否認（見本院卷第
      28頁），且該車輛係在被告明知為贓物之情況下，仍買受
      占有，嗣遭警查獲，亦經本院94年度易字第914號恐嚇取
      財等之刑事案件事件認定在案，業經本院依職權調閱該刑
      事卷宗查閱無訛，因此，原告乙○○主張被告就系爭車輛
      而言，係屬惡意占有人，自屬有據。
   2、按惡意占有人，或無所有意思之占有人，因可歸責於自己
      之事由，致占有物滅失或毀損者，對於回復請求人，負損
      害賠償之責，民法第956條固定有明文。然依民事訴訟法
      第277條：「當事人主張有利於己之事實者，就其事實有
      舉證之責任。但法律別有規定，或依其情形顯失公平者，
      不在此限。」之規定，回復請求權人仍需就惡意占有人毀
      損占有物一事，負舉證之責。
   3、系爭車輛為原告乙○○所有，業據其提出行車執照1份附
      卷可稽，而原告乙○○主張系爭車輛遭被告毀損，雖據其
      提出估價單1份為憑，然被告則以伊買受系爭車輛之時，
      系爭車輛之現況即與為警查獲時之現況一樣等語置辯。查
      ，由原告乙○○之夫即原告賴清華於系爭車輛遭竊後，向
      台中市警察局第四分局南屯派出所報案時稱：「（警員問
      ：該車現價值多少？你有無遭恐嚇勒索？）價值新台幣19
      0萬餘元。沒有接到恐嚇勒索的電話。」、「（警員問：
      有無目擊者？發生情形如何？現場有無遺留作案工具？）
      員工劉正崇目擊。劉正崇看到時竊賊已經將5688─JV小客
      車駛至大門。擋在5688─JV小客車前小客車已經被竊嫌駕
      駛小客車5688─JV強行推開車右側前門及右車頭遭毀損後
      駛離。沒有遺留作案工具。」等語可知（見本院卷第48頁
      ），竊取系爭車輛之人於犯案現場已將系爭車輛毀損，被
      告抗辯稱伊買受系爭車輛時之現況就如同為警查獲時之現
      況一樣，並非無據。
   4、又按盜贓之故買（或收受、搬運、寄藏或為牙保）已在被
      害人因竊盜、搶奪、強盜等侵權行為受有損害之後，盜贓
      之故買人，（或收受、搬運、寄藏或為牙保之人）對被害
      人係成立另一侵權行為。是盜贓之故買人（或收受、搬運
      、寄藏或為牙保之人）與實施盜贓之人，不構成共同侵權
      行為，最高法院63年度第3次民庭庭推總會議決議 (四)著
      有見解可資參照。查，原告乙○○既主張系爭車輛係綽號
      「老三」之人竊取後，再轉賣給被告，而被告係故買贓物
      之人，與竊取系爭車輛之人，依上開說明，並不構成共同
      侵權行為；又系爭車輛在遭竊取之時受到毀損，已如前述
      ，原告乙○○既未舉證證明系爭車輛之毀損情形係遭被告
      所為，從而，原告乙○○就系爭車輛毀損一節，請求被告
      負損害賠償責任，尚屬無據，不應准許。
（二）原告丙○○○○○○○○○○之請求部分：
   1、原告丙○○○○○○○○○○主張被告以系爭車輛在其占
      有中為由，打電話向其恐嚇勒索時，曾告知該車上有V70
      汽車診斷儀器乙台、測試儀器GTI及配件等物品，且在檢
      察官偵訊時，被告亦告知會帶其將該物品取回等語，為被
      告所不爭執（見本院卷第28頁），雖被告抗辯稱伊買受系
      爭車輛時，車上並無任何儀器，於檢察官偵訊時會謊稱上
      開儀器係伊取走，乃為要求檢察官能為交保之強制處分之
      用云云，然：原告丙○○○○○○○○○○於系爭車輛遭
      竊時，向台中市警察局第四分局南屯派出所報案即稱：系
      爭車輛上還有V70汽車診斷儀器乙台、測試儀器GTI及配件
      等物品一同遭竊等語（見本院卷第48頁），且被告亦不否
      認於檢察官偵訊時，曾告知所持有之系爭車輛上有V70汽
      車診斷儀器乙台、測試儀器GTI及配件等物品，原告丙○○○○○○○○○○主張被告竊走V70汽車診斷儀器乙台
      、測試儀器GTI及配件等物品，堪認已盡舉證之責，而被
      告空言否認於檢察官偵訊時之上開陳稱與事實不符，並未
      舉證以實其說，自難認伊之抗辯為可採。
   2、按惡意占有人，或無所有意思之占有人，因可歸責於自己
      之事由，致占有物滅失或毀損者，對於回復請求人，負損
      害賠償之責，民法第956條定有明文。經查：原告丙○○○○○○○○○○主張系爭車輛之上之V70汽車診斷儀器
      乙台、測試儀器GTI及配件等物品，為其所有，業據其提
      出出貨單3紙為證，而被告係因故買系爭車輛之贓物而占
      有該等物品，亦如前述，從而，原告丙○○○○○○○○○○主張其為V70汽車診斷儀器乙台、測試儀器GTI及配件
      等物品之所有權人，被告惡意占有前開物品，依上開規定
      ，就該物品之滅失及毀損，應負損害賠償責任，自屬有據
      。
   3、又查：原告丙○○○○○○○○○○主張其分別於92年12
      月15日、93年7月間，各以25萬元、73萬元購買V70汽車診
      斷儀器乙台、測試儀器GTI及配件等物品，業據其提出出
      貨單3紙為證，該等物品迄系爭車輛遭竊之日即94年5月18
      日止，各已使用了1年5月又3日、10月，則原告丙○○○○○○○○○○以新品費用作為損害賠償之依據時，自應
      將折舊部分予以扣除。依行政院所頒固定資產耐用年數表
      及固定資產折舊率之規定，運輸工具製造設備中之電腦控
      制之測試設備之耐用年數為5年，依定率遞減法每年折舊
      千分之369；採用定率遞減法者，其最後一年之折舊額，
      加歷年折舊累計額，其總和不得超過該資產成本原額之十
      分之九；另依營利事業所得稅結算申報查核準則第95條第
      8項規定，固定資產提列折舊採用定率遞減法者，以一年
      為計算單位，其使用期間未滿一年者，按實際使用之月數
      相當於全年之比例計算之，不滿一月者，以一月計。該V7
      0汽車診斷儀器既已使用1年5月又3日，以1年5月計，則其
      折舊額為116,504元【計算方式：第1年折舊：250,000元
      ×0.369＝92,250元，第2年之5個月折舊：（250,000－92
      ,2 50）×0.369×5/12＝24,254元，折舊之總和為116,50
      4元，元以下採四捨五入，以下同）】，因此，原告丙○○○○○○○○○○就該V70汽車診斷儀器之滅失，其損
      害額核定為133,496元【計算方式：250,000元-116,504元
      ＝133,496元】。又該測試儀器GTI及配件等物品已使用10
      月，則其折舊額為224,475元【計算方式：730,000元×0.
      369×10/12＝224,475元】，因此，原告丙○○○○○○○○○○就該測試儀器GTI及配件之滅失，其損害額核定
      為505,525元【計算方式：730,000元-224,475元＝505,52
      5元】。從而，原告丙○○○○○○○○○○就V70汽車診
      斷儀器乙台、測試儀器GTI及配件等物品遭被告惡意占有
      而滅失，得請求被告賠償之金額為639,021元【計算方式
      ：133,496元+505,525元＝639,021元】。
四、綜上所述，原告乙○○主張系爭車輛遭被告毀損，請求被告
    負損害賠償責任，並無理由，應予駁回；至於原告丙○○○○○○○○○○就V70汽車診斷儀器乙台、測試儀器GTI及配
    件等物品遭被告惡意占有而滅失，本於民法第956之規定，
    請求被告給付639,021元，及自起訴狀繕本送達翌日即94年
    11月30日起至清償日止，按週年利率百分之五計算之利息，
    為有理由，應予准許；逾此範圍之請求，為無理由，應予駁
    回。
五、結論：本件原告之訴，為一部有理由、一部無理由，依民事
    訴訟法第385條第1項前段、第79條，判決如主文。
中    華    民    國    95    年    7     月    18    日
                  民事第四庭    法  官  陳淑勤
以上正本係照原本作成
如對本判決上訴，須於判決送達後20日內向本院提出上訴狀
中    華    民    國    95    年    7     月    25    日
                                書記官  林賢輝


司法院資訊處製作；財團法人民間司法改革基金會備份。
